【裁判字號】    98,重再更(二),2
【裁判日期】    990210
【裁判案由】    清償債務
【裁判全文】
臺灣高等法院高雄分院民事判決       98年度重再更(二)字第2號
再審原告    甲○○
再審原告    乙○○
前列二人共同
訴訟代理人  盧俊誠律師
再審原告    丁○○
訴訟代理人  丙○○
            盧俊誠律師
再審被告    大眾商業銀行股份有限公司
法定代理人  戊○○
訴訟代理人  吳小燕律師
訴訟代理人  許登科律師
訴訟代理人  嚴宮妙律師
上列再審原告與再審被告間因清償債務事件，對於民國96年8 月
21日本院96年度重上字第1 號確定判決，提起再審之訴，經最高
法院第2 次發回更審，本院於99年1 月27日言詞辯論終結，判決
如下：
    主  文
再審原告之訴駁回。
再審及更審前訴訟費用由再審原告連帶負擔。
    事實及理由
一再審原告起訴主張：再審被告前以再審原告於民國82年5 月22
  日共同簽立不定期限最高限額新臺幣（下同）5 千萬元之保證
  書（下稱系爭保證書），擔保訴外人工勤系統股份有限公司（
  下稱工勤公司）現在及將來對再審原告所負之一切債務，在5
  千萬元內，與工勤公司連帶負全部償付之責任。又工勤公司於
  92年11月14日另邀同丙○○、邱滿星、蔡英瑞為連帶保證人，
  與再審被告簽定綜合授信契約書及連帶保證書，由再審被告於
  92年11月17日出具差額保證金連帶保證書及履約保證金連帶保
  證書，擔保工勤公司承攬中華電信股份有限公司臺灣北區電信
  分公司之大安機房暨大安線中新建水電設備工程所應繳納之差
  額保證金及履約保證金4088萬元，因工勤公司違約未完成工程
  ，由再審被告於94年11月4 日履行該差額及履約保證責任，經
  扣除工勤公司設質之定期存款12,865,688元，尚欠28,014,312
  元，及加計自墊款翌日起至清償日止，按年利率4.587%計算之
  利息與違約金（下稱系爭債務），再審被告起訴請求再審原告
  與丙○○、邱滿星、蔡英瑞連帶如數給付，經臺灣高雄地方法
  院（下稱高雄地院）以94年度重訴字第445 號判決再審被告勝
  訴，再審原告提起上訴，經本院以96年度重上字第1 號判決駁
  回上訴（下稱原確定判決），並經最高法院96年度台上字第27
  79號，以上訴不合法，裁定駁回再審原告之上訴。茲再審原告
  發現再審被告承辦人員林佳儀於93年11月10日傳真回覆工勤公
  司有關該公司與再審被告借貸往來情形及連帶保證人之資料（
  下稱系爭傳真），其上載明系爭債務（即系爭傳真第一筆，其
  餘各筆已還清）放款之保證人僅有丙○○、邱滿星、蔡英瑞等
  3 人，足證再審被告早已終止再審原告之保證責任。又再審原
  告於97年1 月11日經由華南銀行南高雄分行向「財團法人金融
  聯合徵信中心」（下稱聯徵中心）查詢，獲悉聯徵中心資料第
  014 類授信保證資料（下稱系爭查詢資料）第BAM303項從債務
  人資料欄內，再審原告對再審被告並無「從債務」，亦無對全
  國各銀行有「從債務」，然同日向聯徵中心查詢丙○○資料，
  則顯示丙○○對再審被告原有從債務及系爭債務金額，此核與
  系爭傳真內容一致，益證再審被告早已認定再審原告非系爭債
  務之保證人，故於其內部電腦資料更新及向聯徵中心陳報時，
  消除再審原告之保證債務。原確定判決有民事訴訟法第496 條
  第1 項第13款事由，爰對之提起再審之訴等情。求為判決：(一)
  原確定判決廢棄。(二)再審被告於原第一審之訴駁回。
二再審被告則以：系爭傳真固屬真正，惟此業經再審原告於上訴
  最高法院時所引用，而為最高法院所不採，況且系爭傳真為再
  審被告內部資料，僅為答覆工勤公司查詢貸款餘額之用，非對
  再審原告為意思表示而同意終止系爭保證契約；又系爭查詢資
  料上已表明「僅供參考，不宜作為交易唯一依據」，自不足作
  為兩造間終止或解除系爭保證契約之依據，縱經斟酌，仍難認
  再審原告可受較有利益之裁判等語，資為抗辯。求為判決如主
  文所示。
三兩造所不爭執之事項：
(一)再審原告擔任工勤公司向再審被告貸款之連帶保證人期間，均
  發生於聯徵中心自87年1 月開始新增納入保證從債務為各會員
  金融機構報送範圍前。
(二)聯徵中心所附再審原告甲○○、乙○○、丁○○自87年1 月起
  主債務記錄均為空白，從債務記錄部分，甲○○亦為空白，乙
  ○○僅有為工勤公司向臺灣中小企業銀行北高分行或星展（原
  寶華）銀行貸款之保證人，及丁○○僅有為工勤公司向臺灣中
  小企業銀行北高分行或李營生向臺灣銀行信義分行貸款之保證
  人，並無擔任再審被告從債務人之記錄。
(三)系爭傳真有關工勤公司授信明細、各筆貸款保證人記錄為再審
  被告之內部存檔資料。
(四)系爭傳真及系爭查詢資料為原確定判決前訴訟程序言詞辯論終
  結前已存在者。
四協商整理兩造爭點如下：
(一)系爭傳真及查詢資料是否為再審原告於前訴訟程序事實審言詞
  辯論終結前所不知，而遲至提起本件再審時才知？
(二)再審被告是否以系爭傳真及未向聯徵中心報送或補報再審原告
  保證從債務資料，而有同意再審原告終止保證責任之意思表示
  ，故經本院斟酌可受較有利益之裁判？
(三)若再審原告提出系爭傳真及查詢資料之新證據，符合再審條件
  ，則兩造間82年5 月22日簽立之不定期本金最高限額5000萬元
  保證契約，是否因兩造間債之更改而消滅？若否，則上開保證
  契約擔保之標的是否不包括本件工勤公司之2801萬4312元墊付
  款債務？
五系爭傳真及查詢資料是否為再審原告於前訴訟程序事實審言詞
  辯論終結前所不知，而遲至提起本件再審時才知？
(一)按民事訴訟法第492 條第1 項第11款（即現行法第496 條第1
  項第13款）所謂當事人發見未經斟酌之證物或得使用該證物，
  係指在前訴訟程序不知有該證物，現始知之，或雖知有此而不
  能使用，現始得使用者而言，最高法院32年上字第1247號判例
  可資參照。
(二)經查：系爭傳真及查詢資料乃於原確定判決前訴訟程序事實審
  言詞辯論終結前即已存在，為兩造所不爭執（見本院卷第77頁
  、第148 頁、第152 頁），又系爭查詢資料係於97年1 月11日
  經由華南銀行南高雄分行向聯徵中心查詢而取得一節，有系爭
  查詢資料附卷可稽（見本院重再字卷第18頁至第26頁）。佐以
  原確定判決事實審言詞辯論程序於96年8 月7 日終結，有該言
  詞辯論筆錄在卷可考（見本院重上字卷第143 頁）。據此，應
  足認系爭查詢資料為再審原告於前訴訟程序事實審言詞辯論終
  結前所不知。
(三)次查：工勤公司係於94年10月11日經高雄地院宣告破產，並指
  定破產管理人進行破產處理程序及接管一節，有高雄地院94年
  度破字第16號民事裁定在卷可憑（見本院卷第158 頁、高雄地
  院重訴卷(一)第40頁至第41頁）。而系爭債務係於工勤公司宣告
  破產後之94年11月8 日經再審被告聲請核發支付命令，經工勤
  公司破產管理人蔡鴻杰、再審原告聲明異議而視同起訴，並進
  入訴訟程序一情，亦有民事支付命令聲請狀、民事聲明異議狀
  及民事異議狀等在卷可據（見高雄地院重訴卷(一)第3 頁至第7
  頁、第38頁至第39頁）。佐以證人丙○○結證所述：系爭確定
  訴訟開始時，工勤公司已經宣告破產，由破產管理人接管後，
  其無法任意進入工勤公司，直到系爭確定第二審判決後，才取
  得破產管理人同意至工勤公司儲藏室內尋得系爭傳真，其雖曾
  為工勤公司負責人，但系爭傳真係由林幼珍收受及交由財務部
  門處理，其並不清楚此等事務等語（見本院卷第154 頁至第15
  5 頁）。及證人丙○○曾為工勤公司董事長、再審原告甲○○
  曾為工勤公司董事、再審原告乙○○曾為工勤公司之監察人一
  節，有工勤公司股份有限公司變更登記事項卡附卷可參（見本
  院卷第112 頁至第118 頁）。足認丙○○雖為工勤公司之負責
  人，然系爭傳真應係由工勤公司財務部門之員工林幼珍收受及
  處理，如此即難謂丙○○於當時知悉系爭傳真存在。況且，再
  審原告3 人或為工勤公司董事之配偶，或為董事、監察人，依
  其業務性質或身分，確無可能知悉非其業務範圍所掌之系爭傳
  真。故縱因丙○○曾為工勤公司之負責人而知悉系爭傳真存在
  ，亦無從據以認定再審原告於原確定判決事實審言詞辯論終結
  前即知悉系爭傳真。是以，再審原告主張系爭傳真為其等於原
  確定判決前訴訟程序事實審言詞終結前所不知悉，即為可採。
(四)至再審被告主張：系爭傳真業經再審原告於上訴最高法院時所
  引用，而為最高法院所不採；另再審原告於原確定判決前訴訟
  程序可提出82、86年間工勤公司變更登記事項卡影本、91年至
  94年間之核貸通知書影本等屬於工勤公司內部財務核貸資料，
  顯見再審原告已有工勤公司與再審被告間往來之完整資料。況
  原確定判決前訴訟程序長達2 年之久，證人丙○○亦與破產管
  理人接洽取得相關工勤公司資料，且丙○○與再審原告同為前
  確定訴訟之被告，復為丁○○之配偶，則再審原告應無可能遲
  至原確定判決後始發現系爭傳真等語。惟：
1.按民事訴訟法第492 條第1 項但書（即現行法第496 條第1 項
  但書）所謂當事人已依上訴主張其事由，係指當事人就得依上
  訴主張之事由，已依上訴主張之者而言。如當事人在第二審言
  詞辯論終結後，發見同條項第11款（即現行法第496 條第1 項
  第13款）之證物，本不能在第三審提出者，縱曾依第三審上訴
  主張而被擯斥，仍得據以提起再審之訴，最高法院33年上字第
  2600 號判例可供參照。
2.經查：再審原告於原確定判決前訴訟程序第二審判決敗訴後，
  上訴最高法院，並提出系爭傳真為證物一節，有再審原告之民
  事上訴理由狀、系爭傳真可憑（見最高法院96年度台上字第27
  79號卷第15頁至第27頁、第35頁至第36頁），固足認再審原告
  於原確定判決前訴訟程序上訴第三審時曾提出系爭傳真為證物
  。惟因上訴第三審本不得提出新證物，此觀民事訴訟法第476
  條第1 項而自明，是以揆諸上開判例意旨，再審原告縱於原確
  定判決前訴訟程序上訴第三審時提出系爭傳真，仍無礙系爭傳
  真係於原確定判決前訴訟程序事實審言詞辯論終結前已存在，
  後始發現之再審要件。再審被告就此主張，並不足採。
3.又按所謂發見未經斟酌之證物，係指在前訴訟程序事實審之辯
  論終結前，不知已有該證物之存在，其後始知之者而言。所謂
  得使用該證物，係指前訴訟程序事實審之言詞辯論終結前，雖
  知有該證物之存在，而因故不能使用，其後始得使用者而言。
  上開文書，若上訴人於前訴訟程序事實審之言詞辯論終結前，
  不知其存在，固不發生知而不為主張之問題。果已知其存在，
  而因有事實上之障礙或其他原因，致不能提出以供斟酌，亦與
  知該證物得使用而未使用者不同，仍非所謂知其事由而不為主
  張（最高法院73年台上字第4523號判決參照）。
4.經查：系爭傳真於原確定判決進行之訴訟程序事實審言詞辯論
  終結前固已存在，然系爭傳真係屬工勤公司所有之財務資料，
  而工勤公司宣告破產並由高雄地院選定破產管理人處理相關業
  務，乃發生在系爭確定判決訴訟程序開始之前一節，業如前述
  。依常情而論，原負責人丙○○及再審原告顯無法知悉未來將
  發生訴訟而先行保管系爭傳真；至訴訟發生後，其等均已無權
  任意進入工勤公司閱覽內部財務資料，縱認系爭傳真為再審原
  告所知悉，但因其無法自由閱覽工勤公司內部資料，於取得破
  產管理人同意前，確有事實上之障礙，致不能於原確定判決前
  訴訟程序事實審言詞辯論終結前提出，是以揆諸上開說明，自
  不得謂再審原告知其事由而不為主張。又丙○○固與再審原告
  同為前確定訴訟之被告，然系爭傳真並非丙○○與再審原告甲
  ○○、乙○○職務上所掌之文書，已為上述，則再審原告甲○
  ○、乙○○應無知悉可能。另丙○○雖為再審原告丁○○之配
  偶，惟再審原告丁○○並無處理工勤公司之業務，其亦無可能
  知悉系爭傳真存在。是以，再審被告就此主張，均不足採。
六再審被告是否以系爭傳真及未向聯徵中心報送或補報再審原告
  保證從債務資料，而有同意再審原告終止保證責任之意思表示
  ，故經本院斟酌可受較有利益之裁判？
(一)按民事訴訟法第496 條第1 項第13款規定得提起再審之訴，除
  當事人發現未經斟酌之證物或得使用該證物者外，尚須以該證
  物如經斟酌，當事人可受較有利益之裁判為要件，如該證物縱
  加斟酌，仍不能認為當事人可受較有利之裁判者，即難認再審
  之訴為有理由，最高法院81年度台上字第2727號判決要旨足供
  參佐。次按：就連續發生之債務為保證而未定有期間者，保證
  人固得隨時終止保證契約，惟依民法第754 條之規定，其終止
  保證契約之通知，應向債權人為之，若僅登報公告，則不能發
  生效力，最高法院29年上字第430 號判例要旨亦可參照。又按
  保證為債權人與保證人間締結之契約，依契約一般之原則，非
  得相對人之同意，不能解除，最高法院19年上字第347 號判例
  要旨可資佐參。因此，未定期間而連續發生之保證債務，保證
  人固得隨時終止保證契約，仍需依保證契約約定之內容為之。
(二)經查：再審被告最初於82年5 月4 日受理工勤公司超額授信申
  請而徵信評估時，經再審被告審查部發現原欲擔任保證人之丙
  ○○、邱滿星2 人名下並無不動產，而其配偶丁○○、甲○○
  則有不動產，再審被告之內部批覆書遂批示應徵保證人丙○○
  、邱滿星2 人之配偶參與連保一節，有再審被告82年5 月4 日
  超額授信申請書暨附表、放款申請案查詢書等影本在卷可稽（
  見原審卷(一)第295 頁至第296 頁、第323 頁），足認系爭債務
  之連帶保證人雖於最初申請時，僅由丙○○、邱滿星擔任，惟
  因其等並無不動產，外在條件顯無法為足額擔保，再審被告遂
  要求有資產之配偶丁○○、甲○○參與連保，亦即再審原告丁
  ○○、甲○○參與擔任連帶保證人並非因其等均係擔任工勤公
  司之董事，而係因其等為連帶保證人丙○○、邱滿星有不動產
  之配偶，可提供足額之擔保所致。是以，再審被告就系爭債務
  之連帶保證人資格，非僅以工勤公司之董監事為限，另尚要求
  具有實質資力財產者擔任。因此，再審原告一再以85年7 月後
  工勤公司之董監事有變動，其等已非董監事，再審被告復要求
  新任董監事擔任連帶保證人，佐以系爭傳真及系爭查詢資料所
  示，可徵再審原告已非連帶保證人等語，自不足採。
(三)次查：兩造於82年5 月22日所簽訂之系爭保證書記載：在債務
  未清償以前，絕不自行退保，雖登報聲明退保，亦不影響本保
  證責任等語；嗣再審原告乙○○、丁○○與再審被告於85年7
  月13日簽訂之保證書第5 條約定內容亦同等節，有該等保證書
  在卷可憑（見原審卷(一)第30頁、(二)第5 頁、第6 頁），足認兩
  造就系爭保證契約之終止約定，乃符合上揭民法第754 條之規
  定，亦即再審原告若為終止系爭保證契約需直接向再審被告為
  意思表示。佐以再審被告「業務處理手冊授信篇」有關更換連
  帶保證人部分規定：借款人擬更換其連帶保證人時，承辦單位
  應囑其填具「授信條件變更申請書」並查明其更換之確實理由
  ，洽請提供新保戶有關財信資料憑辦等語（見本院卷第83頁）
  ，及再審被告之85年7 月5 日超額授信申請書之營業單位意見
  及擬承做條件欄第4 點記載「股東謝秋義、周蓮芳、劉三光免
  予連保」、85年10月1 日超額授信申請書之營業單位意見及擬
  承做條件欄第2 點記載「股東謝秋義、周蓮芳、劉三光免予連
  保」、85年11月7 日超額授信申請書之營業單位意見及擬承做
  條件欄第3 點記載「股東謝秋義、周蓮芳、劉三光免予連保」
  等語（見原審卷(一)第306 頁、第308 頁、第310 頁），足認兩
  造約定終止系爭保證契約需再審原告向再審被告為明示之意思
  表示，而再審被告之承辦人員於接獲再審原告終止之意思表示
  時，則需請再審原告填寫授信條件變更申請書，並由承辦人員
  填載理由及意見。
(四)再查：系爭傳真僅係再審被告承辦人員林佳儀因工勤公司向再
  審被告查詢貸款情況之回覆文件一節，為再審原告所自承（見
  本院卷第151 頁）。足認系爭傳真非再審原告向再審被告查詢
  其等是否尚擔任工勤公司貸款連帶保證人之回覆文件，而僅係
  再審被告告知工勤公司有關「初貸金額」、「餘額」等貸款資
  料，佐以系爭傳真有關工勤公司授信明細、各筆貸款保證人記
  錄為再審被告之內部存檔資料一節，為再審原告所不爭執（見
  本院卷第76頁、第148 頁）。因此，雖系爭傳真僅記載丙○○
  、邱滿星、蔡英瑞等3 人為連帶保證人，惟系爭傳真既非因再
  審原告之請求而發給，亦非向再審原告為之，則其內容未能完
  整，乃與再審原告無涉。又再審被告所提出如附表所示歷次保
  證書、歷次貸放貸款契約、綜合授信契約書、超額授信申請書
  、超額授信批覆書、放款申請案查詢書、87年10月20日起至93
  年9 月7 日止之授信核貸書暨批覆書，均未有再審被告免除再
  審原告之保證債務之文義（見原審卷(一)第150 頁至第221 頁、
  原審卷(二)第5 頁至第23頁、原審卷(一)第295 頁至第323 頁、原
  審卷(二)第26頁至第166 頁）。況且，再審原告主張係於85年7
  月間向再審被告之不知名承辦人員口頭表示不再擔任保證等語
  （見本院卷第148 頁至第149 頁），業據再審被告否認。而系
  爭傳真並未據再審原告證明係因其等曾為終止或解除系爭保證
  契約意思表示，於事後為確定已非連帶保證人而向再審被告查
  詢始獲得之回覆文件；再審原告復未能指出再審被告之承辦人
  員於接獲再審原告終止之意思表示時，曾填寫授信條件變更申
  請書，並由承辦人員填載理由及意見，亦即再審被告已同意再
  審原告終止或解除系爭保證契約始交付系爭傳真與再審原告收
  執。是以揆諸首揭說明，再審原告僅憑系爭傳真未記載再審原
  告為連帶保證人，即推論再審被告有默示免除其等連帶保證人
  之責等語，尚難採取。
(五)又查：再審原告擔任工勤公司向再審被告貸款之連帶保證人期
  間，均發生於聯徵中心自87年1 月開始新增納入保證從債務為
  各會員金融機構報送範圍前，且聯徵中心所附再審原告甲○○
  、乙○○、丁○○自87年1 月起主債務記錄均為空白，從債務
  記錄部分，甲○○亦為空白，乙○○僅有為工勤公司向臺灣中
  小企業銀行北高分行或星展（原寶華）銀行貸款之保證人，及
  丁○○僅有為工勤公司向臺灣中小企業銀行北高分行或李營生
  向臺灣銀行信義分行貸款之保證人，並無擔任再審被告從債務
  人之記錄一節，為兩造所不爭執（見本院卷第76頁、第148 頁
  ），並有聯徵中心歷史資料查詢附卷可稽（另置卷外附件公文
  袋），核與聯徵中心98年11月3 日金徵（業）字第0980017545
  號函所示其自87年1 月開始新增納入保證從債務為各會員金融
  機構報送範圍等語相符（見本院卷第23頁），足認系爭查詢資
  料所記載再審原告之從債務記錄係自87年1 月起各金融機構應
  報送之範圍，此與丙○○如附表編號4 至7 所示自87年1 月起
  猶另簽署擔任工勤公司各筆貸款之連帶保證人，顯有不同。
(六)另查：聯徵中心之各會員應於每月10日前將截至上月底之授信
  餘額資料報送聯徵中心，並確保其正確性及完整性，若發現報
  送之信用資料內容有遺漏、錯誤或疑義時，應立即備送正式公
  函通知聯徵中心，敘明誤報原因，詳列誤報情形，並說明更正
  內容，檢附原誤報資料影本，經聯徵中心審核後予以更正，另
  金融機構疏於報送者可補報送，資料當事人發現有漏報或誤報
  而告知時，聯徵中心會據以請金融機構查證及補正等情，有聯
  徵中心98年11月3 日金徵（業）字第0980017545號函可憑（見
  本院卷第24頁至第25頁）。亦即就已報送之信用資料內容有遺
  漏、錯誤或疑義時，金融機構負有更正之義務，惟若未曾報送
  者，則金融機構可選擇是否補報送，或由當事人告知聯徵中心
  ，再由聯徵中心請金融機構處理。據此，系爭查詢資料既僅為
  系爭債務之保證契約發生後由各金融機構所報送，而系爭保證
  債務乃發生於再審被告應依規定向聯徵中心報送之前，則再審
  被告自始至今均未曾向聯徵中心報送該從債務資料，顯未違反
  聯徵中心上開函文之意旨。再者，聯徵中心設置之目的為使加
  入會員之各金融機構間之客戶信用資料可互相交流使用，建置
  全國性信用資料，以提供經濟主體信用記錄及營建財務資訊予
  會員機構查詢利用；90年3 月2 日廢止之銀行放款業務第8 項
  改進原則第2 條第2 項「關於徵信調查部分」第2 款「各銀行
  相互間應准借用徵信資料，不得拒絕」、第3 款「各銀行應將
  轉入催收款之客戶名單，以極機密方式每月編印互送一份俾供
  參考」；93年3 月8 日廢止之改進金融機構放款業務要點第2
  條「信用分析」第1 項「各金融機構應設置徵信專責單位，加
  強徵信功能，就借戶之財務、業務、技術、市場、管理以及償
  還能力等詳予分析，作通盤評估，對長期性放款借戶尤應經常
  辦理徵信調查，並與同業交互徵信資料。對每一借戶之資料應
  設置檔卷，隨時記載其動態，有聯徵中心設置介紹、90年3 月
  2 日廢止之銀行放款業務第8 項改進原則、93年3 月8 日廢止
  之改進金融機構放款業務要點附卷可考（見本院重再字卷第49
  頁至第50頁、本院卷第54頁、第56頁）。據此可知聯徵中心之
  信用資料乃各金融機構會員間交互流通使用，以作為對外授信
  貸款之審核依據，並無對社會一般大眾公開。此點亦可從再審
  原告尚須經華南銀行南高雄分行取得系爭查詢資料可證。況且
  ，再審被告應向聯徵中心報送債務人授信餘額資料之規定，乃
  屬行政命令，並非系爭保證契約成立之要式行為或生效條件。
  而再審原告復未能證明系爭查詢資料未載系爭保證債務，係因
  再審原告於85年7 月間向再審被告為終止系爭保證契約意思表
  示，經再審被告同意，始向聯徵中心報送再審原告已非系爭債
  務之從債務人（或未向聯徵中心報送該授信餘額資料）所致之
  結果，或是系爭查詢資料非僅係供金融機構參考，再審被告尚
  以之作為同意再審原告終止系爭保證契約之證明。是以揆諸首
  揭說明，再審原告僅憑系爭查詢資料未記載再審原告為系爭保
  證從債務人，並比較其等同日向聯徵中心查詢丙○○資料顯示
  ：丙○○對再審被告尚有從債務及系爭債務金額一情，與系爭
  傳真內容一致，即推論再審被告有默示免除其等連帶保證人之
  責等語，卻無視丙○○自87年1 月起猶另簽署擔任工勤公司各
  筆貸款之連帶保證人，及系爭查詢資料之性質，自難採取。
(七)綜上，再審原告所提之系爭傳真及查詢資料，均無從認定再審
  原告與再審被告間已發生債之更改，或消滅再審原告保證責任
  等原確定判決所確定之事實，亦即雖經斟酌，再審原告亦未能
  受較有利之判決。是以揆諸上開說明，即不得據以為再審理由
  。
六若再審原告提出系爭傳真及查詢資料之新證據，符合再審條件
  ，則兩造間82年5 月22日簽立之不定期本金最高限額5000萬元
  保證契約，是否因兩造間債之更改而消滅？若否，則上開保證
  契約擔保之標的是否不包括本件工勤公司之2801萬4312元墊付
  款債務？
  因再審原告提出系爭傳真及查詢資料之新證據，不符合再審條
  件，是以上開原確定判決訴訟標的法律關係之爭執，本院自無
  庸再予審酌，併此敘明。
七綜上所述，再審原告主張本於民事訴訟法第496 條第1 項第13
  款事由，對原確定判決提起再審之訴，請求廢棄原確定判決，
  及駁回再審被告於原第一審之訴，為無理由，應予駁回。
八據上論結，本件再審之訴為無理由，依民事訴訟法第78條、第
  85條第2項，判決如主文。
中    華    民    國    99    年    2     月    10    日
                            民事第四庭
                                審判長法官  蔡文貴
                                法      官  黃科瑜
                                法      官  謝靜雯
以上正本證明與原本無異。
如對本判決上訴，須於判決送達後20日內向本院提出上訴狀，其
未表明上訴理由者，應於上訴後20日內向本院提出上訴理由書（
均須按他造當事人之人數附繕本）。上訴時應提出委任律師或具
有律師資格之人之委任狀，並依附註條文規定辦理。
中    華    民    國    99    年    2     月    10    日
                                書  記  官  楊茱宜
附註：
民事訴訟法第466 條之1 ：
對於第二審判決上訴，上訴人應委任律師為訴訟代理人，但上訴
人或其法定代理人具有律師資格者，不在此限。
上訴人之配偶、三親等內之血親、二親等內之姻親，或上訴人為
法人、中央或地方機關時，其所屬專任人員具有律師資格並經法
院認適當者，亦得為第三審訴訟代理人。
第1 項但書及第2 項情形，應於提起上訴或委任時釋明之。
附表：
┌──┬───┬───────┬─────┬──────┐
│標號│名稱  │金額（新台幣）│連帶保證人│  簽約日期  │
├──┼───┼───────┼─────┼──────┤
│1   │保證書│  5000萬元    │  丙○○  │  82.5.22   │
│    │      │              │  邱滿星  │            │
│    │      │              │  甲○○  │            │
│    │      │              │  丁○○  │            │
│    │      │              │  乙○○  │            │
├──┼───┼───────┼─────┼──────┤
│2   │保證書│  5000萬元    │  丙○○  │  85.7.13   │
│    │      │              │  邱滿星  │            │
│    │      │              │  丁○○  │            │
│    │      │              │  乙○○  │            │
│    │      │              │  蔡英瑞  │            │
│    │      │              │  賴能通  │            │
│    │      │              │  鄭國志  │            │
├──┼───┼───────┼─────┼──────┤
│3   │保證書│  5000萬元    │  丙○○  │  86.8.18   │
│    │      │              │  邱滿星  │            │
│    │      │              │  蔡英瑞  │            │
│    │      │              │  賴能通  │            │
│    │      │              │  鄭國志  │            │
│    │      │              │  劉三光  │            │
├──┼───┼───────┼─────┼──────┤
│4   │保證書│  3500萬元    │  丙○○  │  87.3.2    │
│    │      │              │  邱滿星  │            │
│    │      │              │  蔡英瑞  │            │
├──┼───┼───────┼─────┼──────┤
│5   │連續保│  1億元       │  丙○○  │  91.7.22   │
│    │證書  │              │  邱滿星  │            │
│    │      │              │  蔡英瑞  │            │
├──┼───┼───────┼─────┼──────┤
│6   │連續保│ 2億2088萬元  │  丙○○  │  92.11.14  │
│    │證書  │              │  邱滿星  │            │
│    │      │              │  蔡英瑞  │            │
├──┼───┼───────┼─────┼──────┤
│7   │連續保│9598萬6000元  │  丙○○  │  93.9.16   │
│    │證書  │              │  邱滿星  │            │
│    │      │              │  蔡英瑞  │            │
└──┴───┴───────┴─────┴──────┘

司法院資訊處製作；財團法人民間司法改革基金會備份。
